臺灣高等法院臺中分院民事判決　　　　　 94年度上字第193號
上　訴　人　戊○○
上　訴　人　壬○○
前列二人共同
訴訟代理人　己○○○
上　訴　人　丁○○
上　訴　人　乙○○
上　訴　人　丙○○
上　訴　人　辛○○
上　訴　人　庚○○
上　訴　人　甲○○
前列 一 人
訴訟代理人　癸○○
上　訴　人　子○○
上　訴　人　寅○○
前列 一 人
訴訟代理人　丑○○
被　上訴人　台灣省台中農田水利會
法定代理人　卯○○
訴訟代理人　楊盤江律師
上列當事人間請求拆屋還地事件，上訴人對於民國93年12月10日
臺灣臺中地方法院90年度重訴字第703號第一審判決提起上訴，
本院於94年7月13日言詞辯論終結，判決如下：
    主  文
上訴駁回。
前項拆除地上物及返還土地之履行期間為六個月。
第二審訴訟費用由上訴人負擔。
    事實及理由
壹、程序方面：
    上訴人乙○○、丙○○、辛○○、庚○○、子○○等人經合
    法通知，未於言詞辯論，經對造聲請，由其一造辯論而為判
    決。
貳、本件經本院審理結果，認第一審判決，其認事用法均無不當
    ，應予維持，並引用第一審判決書記載之事實．證據及理由
    。
參、兩造上訴及答辯要旨：
一、被上訴人答辯要旨略以：緣坐落台中縣東勢鎮○○段一九五
    、二０五、二０六、二０七地號之土地，以及同鎮○○段一
    ０二五地號、一三八二地號（上開二筆土地地號前為台中縣
    東勢鎮○○段東勢小段五００地號、五００之五０地號）為
    被上訴人所有（下均簡稱系爭土地）。又系爭土地上建有灌
    溉渠道，上訴人等人未經被上訴人同意，無權占有系爭土地
    ，擅自在其上搭蓋建物，影響灌溉管理秩序；查上訴人無權
    占用情形詳如原判決附表一至附表五所示。爰依民法第七百
    六十七條規定請求上訴人拆除地上建物後，返還土地，並聲
    明如原判決主文所示（含附表、附圖）等語。並求為判決駁
    回上訴人等之上訴。
二、上訴人戊○○、壬○○、丁○○、甲○○、寅○○等上訴要
    旨略以：查地政事務所於測量系爭土地占用面積時，並未知
    會上訴人等到場指界，致判決之占用面積與實際占用面積不
    符，請鈞院命地政事務所重新複丈確定實際占用面積。又上
    訴人等世代居住於此，除忍受無情之自然災害外（如九二一
    地震），仍秉持奮鬥不懈之精神，為圖一家之溫飽，終日兢
    兢業業，於現有土地老舊房屋上，經營小本生意，以求糊口
    ，若被上訴人立即執行拆屋，將造成上訴人等多人，馬上失
    業，甚至淪落至無家可歸之困境。再者，七二水災後，經政
    府相關部門之勘驗，上訴人等於本圳上之建物，並未阻擋水
    流，實因石角河上游久未疏浚，而遭逢百年難得見到之豪大
    雨侵襲，以致氾濫溢流，故上訴人等於本圳上之建物，實際
    並不影響附近及其他地區民眾之安全，並無立刻執行拆除之
    必要。又逢此經濟不景氣期間，上訴人占用被上訴人之土地
    ，雖於法不容，望被上訴人能體察民情，法外施恩，暫緩拆
    屋之執行，俟上訴人等尋妥適當地點，完成遷移住宅或轉業
    謀生之準備，為此請求被上訴人寬限六年，再執行本拆屋還
    地事件等語。並求為判決：(一)原判決不利於上訴人部份廢棄
    。(二)上廢棄部份，被上訴人在第一審之訴駁回。
三、未到庭上訴人乙○○、丙○○、辛○○、庚○○、子○○等
    人具狀聲明及陳述同上。
肆、得心證之理由：
一、本件被上訴人主張如原判決附圖（下簡稱附圖）一至附圖五
    所示各坐落台中縣東勢鎮○○段一九五、二０五、二０六、
    二０七地號之土地，以及同鎮○○段一０二五地號、一三八
    二地號土地，為被上訴人所有，惟如原判決附表（下簡稱附
    表）一至附表五所示之上訴人等，未經被上訴人同意，各自
    無權占有如附圖一至附圖五所示地號土地，擅自在其上搭蓋
    建物使用等情，業據被上訴人提出台中縣東勢鎮○○段一九
    五、二０五、二０六、二０七地號、同鎮○○段一０二五地
    號、一三八二地號土地登記謄本、現場照片三十三張在卷可
    參（見原審卷第一冊第十一至十八頁；第一七三至一０九頁
    ），且經原法院會同台中縣東勢鎮地政事務所人員到場履勘
    ，製有勘驗筆錄，並囑託台中縣東勢地政事務所測量繪製如
    附圖一至附圖五所示之土地複丈成果圖在卷可參（見原審卷
    第一冊第一三八至一四七頁；第二００、二０八、二四六、
    二四七頁；第二冊第十八至二０頁）。又上訴人等於第一次
    勘驗時均有到場，並陳稱對現況無意見等語在卷（見原審第
    一冊卷第一四二、一四三頁），是上訴人抗辯伊未到場指界
    ，並任意指摘台中縣東勢地政事務所測量圖與實際占用面積
    不符，請求重新測量云云，均不足取。
二、按所有人對於無權占有或侵奪其所有物者，得請求返還之，
    對於妨害其所有權者，得請求除去之。民法第七百六十七條
    定有明文。查系爭附表一至附表五所示之上訴人，分別無權
    占有被上訴人所有如附圖一至五所示之土地，而興建建物，
    被上訴人基於前述民法規定之所有權物上請求權法律關係，
    請求上訴人等拆除地上建物拆除，並將土地返還被上訴人。
    ，於法有據，應予准許。
伍、綜上所述，本件被上訴人主張依民法第七百六十七條規定，
    請求上訴人等拆除地上物及返還土地，為可採，上訴人等所
    辯均為無可取。是則原審判如被上訴人請求，於法並無不合
    。上訴意旨指摘原判決不當，求予廢棄改判，為無理由，應
    予駁回其上訴。又按判決所命之給付，其性質非長期間不能
    履行，或斟酌被告之境況，兼顧原告之利益，法院得於判決
    內定相當之履行期間或命分期給付，民事訴訟法第396條第
    一項定有明文。
    查被上訴人請求上訴人等拆除地上物，其性質非長期間不能
    履行，並兼顧被上訴人之利益，上訴人主張其履行期間為六
    年，尚嫌過長，本院認應核減為六個月履行期間，較為允當
    ，為此並定六個月之履行期間，併此明。
陸、本件事證已臻明確，兩造其餘攻擊或防禦方法及所提證據，
    均與本院心證之形成，不生影響，爰不一一再加以論述，併
    此明。
柒、據上論結，本件上訴為無理由，依民事訴訟法第四百五十四
   條、四百六十三條、第三百八十五條第一項前段、三百九十
   六條、第四百四十九條第一項、第七十八條、第八十五條第
   一項前段，判決如主文。
中    華    民    國    94    年    7     月    27    日
                      民事第六庭審判長法　官  吳火川
                                      法　官  饒鴻鵬
                                      法　官  陳繼先
以上正本係照原本作成。
上訴人等不得上訴。
被上訴人得上訴。
如對本判決上訴，須於收受判決送達後20日內向本院提出上訴書
狀，其未表明上訴理由者，應於提出上訴後20日內向本院提出上
訴理由書（須按他造人數附具繕本）。上訴時應提出委任律師為
訴訟代理人之委任狀。具有民事訴訟法第 466條之1第1項但書或
第 2項之情形為訴訟代理人者，另應附具律師及格證書及釋明委
任人與受任人有該條項所定關係之釋明文書影本。
                                      書記官  林育德
中　　華　　民　　國　　94　　年　　7 　　月　　28　　日
                                        　　　　　　　Ｂ
